【裁判字號】    92,家上,53
【裁判日期】    920507
【裁判案由】    履行同居等
【裁判全文】
臺灣高等法院民事裁定  九十二年度家上字第五三號
    抗  告  人  乙○○
    訴訟代理人  康英彬律師
    相  對  人  甲○○
右當事人間請求履行同居事件，抗告人對於中華民國九十一年十二月十二日臺灣桃園
地方法院九十一年度婚字第五六號第一審判決所為關於子女權利義務行使負擔部分之
酌定提起抗告，本院裁定如左：
    主    文
抗告駁回。
抗告訴訟費用由抗告人負擔。
    事實及理由
一、本件相對人向原法院提起離婚反訴（臺灣桃園地方法院九十一年度婚字第五六號
    民事事件），並依民事訴訟法第五百七十二條之一第一項規定，於原法院為附帶
    請求兩造所生未成年之子游騰毅權利義務之行使或負擔由相對人任之，原法院認
    相對人離婚之訴為有理由，准兩造離婚，並判命兩造所生未成年之子游騰毅權利
    義務之行使或負擔由相對人任之。茲抗告人對於離婚及其本訴請求履行同居敗訴
    部分，並未提起上訴，僅就附帶請求部分之裁判聲明不服，依民事訴訟法第五百
    八十二條之一第三項規定，本件即應適用抗告程序，是以抗告人雖就此附帶請求
    部分誤以上訴方式聲明不服，本院仍應依抗告程序辦理，合先敘明。
二、抗告意旨略以：本件純就兩造之工作現況及經濟條件而論，抗告人顯優於相對人
    ，故將來若由抗告人取得監護權，並不需相對人分擔教養費用，另抗告人有自有
    時探視小孩。反觀相對人現與娘家兄弟多人同住一屋，目前並無工作，且自八十
    九年三月間攜子離家後，即未再返家，亦阻撓抗告人及家人探視幼子，過年過節
    亦不准抗告人將幼子接回共享天倫。尤有甚者，相對人一味地俟取得監護權後欲
    將幼子移民至美國定居，以此方式阻撓抗告人之探視，隔絕父子親情交流，此舉
    將嚴重影響子女將來人格健全之成長。凡此，俱證兩造所生子游騰毅權利及義務
    之行使或負擔以由抗告人任之為宜。原判決關於定兩造所生之子游騰毅權利義務
    之行使或負擔，及會面交往之方式及期間，應予廢棄云云。
三、經查，抗告人於兩造婚姻關係存續中，屢因家庭細故對相對人施以肢體及言語上
    之暴力，八十九年三月十一日晚上二十三時三十分許，兩造因孩子教養問題發生
    爭執，抗告人在住處床上把相對人踢到床尾，撞桌角後腦再撞地上，造成相對人
    大腿淤青之傷害；復於同年四月三十日晚上六時許，又以相對人讓兒子淋到雨為
    由，拉扯相對人頭撞電線桿，再以腳踢相對人之身體，致相對人因而受有左側顱
    頂頭皮皮下血腫（０．５公分）、右側顱頂頭皮皮下血腫１ｘ１公分）、左背部
    瘀傷（１７ｘ１０公分）、右胸部二處瘀傷（各為１０ｘ１０公分及３ｘ３公分
    ）、右上臂瘀傷（６ｘ６公分）、右遠位鎖骨粉碎性骨折及右胸部第三肋骨骨折
    與右手臂關節掉落之傷害，相對人因此次嚴重之傷害，始返回娘家接受手術治療
    ，二年內動了三次手術治療後仍無法痊癒，身心受創嚴重。經對抗告人提出保護
    令之聲請及傷害之告訴，抗告人所涉傷害罪行，經原法院八十九年桃簡字第一四
    三七號判處有期徒刑參月確定在案；且經臺灣板橋地方法院核發八十九年度家護
    字第三四七號民事通常保護令之事實，業據相對人提出診斷證明書、照片及前開
    刑事判決、保護令為證，原法院因認相對人已受有不堪同居之虐待，判決准許相
    對人與抗告人離婚。
四、按「夫妻離婚者，對於未成年子女權利義務之行使或負擔，依協議由一方或雙方
    共同任之。未為協議或協議不成者，法院得依夫妻之一方、主管機關、社會福利
    機構或其他利害關係人之請求或依職權酌定之。」，又「法院為裁判時，應依子
    一、子女之年齡、性別、人數及健康情形。二、子女之意願及人格發展之需要。
    三、父母之年齡、職業、品行、健康情形、經濟能力及生活狀況。四、父母保護
    教養子女之意願及態度。五、父母子女間或未成年子女與其他共同生活之人間之
    感情狀況。」民法第一千零五十五條第一項、第一千零五十五條之一分別定有明
    文。
五、抗告人雖主張兩造所生之子游騰毅權利義務之行使或負擔，應由伊任之；惟查，
    法院審酌監護權之歸屬，係以子女之利益為優先考量，必須衡量雙方之主客觀環
    境、監護計劃、子女之成長階段所需接受照護之條件，以及子女個人之意願等各
    項因素。茲查：
(一)、本件兩造所生之未成年子女游騰毅（八十八年九月二日出生），尚屬年幼，極需
    親人隨時照顧其生活起居，且正值人格成長與價值培養之雕塑期，從小即與相對
    人共同生活迄今，與相對人互動自然，顯得相當依賴，在兩造分居後，亦曾往返
    兩造住處，由兩造輪流照顧，而游騰毅在原法院審理中則曾到庭表達對相對人之
    喜愛，希望與相對人共同生活之意願甚明（見原法院九十一年十月二十四日言詞
    辯論筆錄）。
(二)、相對人係四十七年十月十八日出生，高中畢業，於八十九年四月份遭抗告人毆打
    後，先後動三次手術，也於同時返回娘家居住迄今。現任職於醫療器材進出口貿
    易公司業務主任，公司尚屬籌備階段，月薪約二萬五千元，工作及收入穩定，目
    前住處為其自己所有，與兄弟同住，以其目前之生活環境及親友資源，確實適合
    照顧幼子。而抗告人則係四十三年十月十八日出生，從事五金行業務工作，每月
    平均收入約五萬五千元，表示很疼愛幼子，將會鼓勵幼子讀書，因其上班地點在
    桃園市，幼子於白天會交給其父母親代為照顧，到了就學年齡會讓幼子去讀幼稚
    園，如可取得幼子監護權時，同意相對人來探視幼子等語。
(三)、原法院囑託財團法人中華兒童暨家庭扶助基金會台北縣家庭扶助中心及桃園縣家
    庭扶助中心訪視結果認為：相對人有固定工作及收入，可供給兒童
    本生活所需，親友支援系統亦佳，不管是在兒童生活起居照顧方面，或在經濟的
    資助方面，確實多有所協助。且該兒童的語言發展確實較同年齡的來得快，與相
    對人間之互動顯得相當依賴，彼此間已建立某一程度的依附關係；而抗告人白天
    上班不在家，其父母親亦能代為照顧幼子，抗告人
    台北縣家庭扶助中心及桃園家庭扶助中心兒童監護權事件家庭訪視報告書各乙份
    附原法院卷可憑。足見兩造均有正當之職業與收入，亦有相當親屬支援系統，照
    顧兩造所生之子游騰毅並無困難。然按，法院依法為未成年子女酌定或改定權利
    義務之行使或負擔之人時，對已發生家庭暴力者，推定由加害人行使或負擔權利
    義務不利於該子女，家庭暴力防治法第三十五條定有明文。本件抗告人對相對人
    有施暴之行為，已如前述，依上開規定，自應推定由抗告人行使或負擔權利義務
    不利於子女。又游騰毅現不足五歲，尚屬稚齡兒童，且現與被上訴人共同居住，
    相對人上班時間則委由其母代為照顧，則不論依年幼原則或從子女與相對人及其
    親屬間之依附關係業已建立等角度觀之，兩造離婚後，關於游騰毅權利義務之行
    使或負擔，以由相對人任之，始符合子女之利益。惟抗告人為其生父，其探視子
    與游騰毅會面交往之方式及時間為如原判決附表所示，自屬適當。至相對人雖有
    在游騰毅就讀幼稚園時移民至美國之計劃，惟抗告人年已將屆五十歲，僅育有游
    騰毅一子，游騰毅權利義務之行使或負擔在現階段固以由相對人任之為宜，然關
    於辦理移民至美國乙事，自仍應由兩造審慎討論以資決定，原法院因此定明「兩
    造所生之子游騰毅如欲出國或移民，應事先徵得兩造雙方同意，方得為之」堪稱
    允洽。從而，抗告意旨求予廢棄，為無理由，應予駁回。
六、綜此，本件抗告為無理由，裁定如主文。
中      華      民      國    九十二    年      五      月      七      日
                                  民事第三庭
                                      審判長法  官  張  宗  權
                                            法  官  蕭  艿  菁
                                            法  官  吳  秀  美
右正本係照原本作成。
如不服本裁定，應於收受送達後十日內向本院提出抗告狀，並應繳納抗告費新台幣四
十五元正。
中      華      民      國    九十二    年      五      月    十二      日
                                            書記官  常  淑  慧

司法院資訊處製作；財團法人民間司法改革基金會備份。
